【裁判字號】    98,訴,3792
【裁判日期】    981209
【裁判案由】    電信法等
【裁判全文】
臺灣板橋地方法院刑事判決              98年度訴字第3792號
公  訴  人  臺灣板橋地方法院檢察署檢察官
被      告  乙○○
上列被告因違反電信法等案件，經檢察官提起公訴（九十八年度
偵緝字第二二六七號），本院判決如下：
    主  文
乙○○竊盜，累犯，處有期徒刑肆月，如易科罰金，以新臺幣壹
仟元折算壹日。
其餘被訴部分無罪。
    事  實
一、乙○○前因詐欺案件，經本院以九十六年度簡字第六０七九
    號判處有期徒刑五月確定，於民國九十七年八月二十日執行
    完畢。詎猶不知悔改，意圖為自己不法之所有，於九十八年
    一月二十四日上午九時十分許，在臺北縣樹林市○○路三六
    七號前，趁甲○○疏於注意之際，竊取甲○○所有、放置在
    ＨＷ６－８５０號重型機車腳踏板上之桃紅色女用皮包一只
    （內有如附表所示之手機三具及鑰匙一串、電梯感應器、隨
    身碟各一個及化妝包一組等物），得手後旋即離去。嗣因甲
    ○○報警處理，經警依附表編號一所示手機序號調查失竊後
    之插卡使用情形，發現乃由不知情之潘榮忠（業由檢察官為
    不起訴處分）持有使用，再經潘榮忠供稱其係以新臺幣（下
    同）一千五百元之價格向乙○○購買，始循線查悉上情。
二、案經臺北縣政府警察局樹林分局移送臺灣板橋地方法院檢察
    署檢察官偵查起訴。
    理  由
甲、證據能力方面：
一、按被告以外之人於審判外之言詞或書面陳述，除法律有規定
    者外，不得作為證據，刑事訴訟法第一百五十九條第一項固
    有明定。惟被告以外之人於審判外之陳述，雖不符同法第一
    百五十九條之一至之四規定，但經當事人於審判程序同意作
    為證據，法院審酌該言詞陳述或書面作成時之情況，認為適
    當者，亦得為證據，且當事人、辯護人於法院調查證據時，
    知有第一百五十九條第一項不得為證據之情形，而未於言詞
    辯論終結前聲明異議者，視為有前項之同意，此亦據刑事訴
    訟法第一百五十九條之五規定甚明。
二、本案判決所引用之被告以外之人於審判外之陳述，被告於九
    十八年十月二十六日本院準備程序進行中，已陳稱：對證據
    能力沒有意見，同意引為審判期日調查之證據等語明確，迄
    本院言詞辯論終結前，復未對該等證據之證據能力聲明異議
    ，本院審酌該等證據之取得，並無違法不當或證明力明顯過
    低之瑕疵，亦認以之作為證據，要屬適當。是以依刑事訴訟
    法第一百五十九條之五之規定，本案判決所引用之被告以外
    之人於審判外之陳述，均有證據能力。
乙、實體方面：
壹、有罪部分：
一、訊據被告乙○○坦承：伊確曾持有如附表編號一所示之橘白
    色手機，曾撥打電話予被害人甲○○及其母親李玲芳，亦曾
    以該手機接聽甲○○來電，嗣伊以一千五百元之價格將手機
    賣予潘榮忠等情不諱，惟矢口否認竊盜，辯稱：上開手機係
    朋友贈送云云。經查：
  (一)九十八年一月二十四日上午九時十分許，在臺北縣樹林市○
    ○路三六七號前，甲○○因疏未注意，其放置在ＨＷ６－８
    ５０號重型機車腳踏板上之桃紅色女用皮包一個（內有如附
    表所示之手機三具及鑰匙一串、電梯感應器、隨身碟各一個
    及化妝包一組等物），遭不詳人士趁機竊走，甲○○旋即報
    警處理，經警方依附表編號一所示手機序號調查失竊後之插
    卡使用情形，發現該手機係由被告於九十八年一月二十七日
    或二十八日，以一千五百元之價格販售予潘榮忠，並由潘榮
    忠改插用0000000000號ＳＩＭ卡使用之事實，為
    被告自承不諱，並經證人甲○○、潘榮忠分別於警詢、偵查
    中證述綦詳（見九十八年度偵字第一一八三九號偵查卷第四
    頁至第八頁、第三十八頁、第三十九頁、第五十頁至第五十
    二頁），並有贓物認領保管單一紙、附表編號一所示手機照
    片四張在卷可稽，堪予認定（見同上偵查卷第十五頁、第二
    十五頁、第二十六頁）。
  (二)被告於九十八年一月間係使用0000000000門號之
    事實，業據被告自承在卷，並有臺灣大哥大查詢資料一紙附
    卷可憑（見同上偵查卷第五十六頁），堪予認定。又查，甲
    ○○在皮包失竊後不到一個鐘頭之同日上午十時許，旋以住
    家室內電話（號碼詳卷）撥打如附表編號一所示之0000
    000000號行動電話，結果係一名男子接聽電話，該男
    子表示甲○○遭竊之物品均在伊處，同日下午三時許及晚間
    十一時二十五分許，該名男子即撥打甲○○住處室內電話，
    由甲○○母親李玲芳接聽，該男子又於翌日即九十八年一月
    二十五日晚間分別撥打李玲芳及甲○○友人寇鳳儀之手機門
    號（號碼均詳卷），經寇鳳儀檢閱來電號碼，發現係由00
    00000000門號撥出乙節，復經證人甲○○於偵查中
    證述明確（見同上偵查卷第五十一頁）。再對照卷附之甲○
    ○住處室內電話、如附表編號一所示0000000000
    門號及甲○○母親使用門號之雙向通聯紀錄三份（見同上偵
    查卷第十七頁至第二十頁），顯示被告所持用之00000
    00000號行動電話，確於九十八年一月二十五日十四時
    五十四分零五秒、同日二十三時二十三分四十秒許，二次撥
    打甲○○住處室內電話，又於同日二十時十五分五十二秒許
    ，致電甲○○母親李玲芳使用之行動電話門號，被告於本院
    準備程序中，亦自承：「…我有打電話給被害人，打了二次
    ，都是打給被害人，有一次是被害人的母親接聽電話，…。
    」等情不諱，足認甲○○之皮包失竊後，放置在皮包內、如
    附表編號一所示手機，旋由被告持有，且被告即為向甲○○
    表示「其失竊物品均在伊處」之該名男子，甚為明確。
  (三)再查，自甲○○之皮包失竊前起，迄失竊後甲○○以住家室
    內電話撥打0000000000號行動電話找尋失物時止
    ，期間如附表編號一所示手機收、發話之基地台位置，均在
    「臺北縣樹林市○○路二一七號七樓頂樓」，被告持用之0
    000000000號行動電話通訊基地台，亦在相同地點
    乙節，另有雙向通聯紀錄二份在卷可憑（見同上偵查卷第十
    八頁、第十九頁，九十八年度偵緝字第二二六七號偵查卷第
    三十四頁），足見甲○○之皮包失竊時，被告確在同一地點
    活動，對照甲○○以住家室內電話撥打自己行動電話找尋失
    竊物品之時點，距離竊案發生時間尚不及一個鐘頭，惟斯時
    被告竟已持有該具手機，且向甲○○表示失竊物品均在伊處
    之情節以觀，足認下手竊取甲○○所有之女用皮包之人，即
    為被告無訛。
  (四)被告雖辯稱：附表編號一所示手機係朋友贈送云云。然查被
    告於九十八年五月十四日檢察官第一次訊問時，乃供稱：手
    機是朋友「潘仔」給的，那是喝酒認識的朋友，他有很多支
    手機云云（見九十八年度偵字第一一八三九號偵查卷第三十
    九頁）。被告於九十八年八月二十八日檢察官訊問時，改稱
    ：手機是朋友「阿忠」送的，「阿忠」是工作上的朋友，已
    沒有辦法聯絡云云（見九十八年度偵緝字第二二六七號偵查
    卷第十六頁、第十七頁），於同日本院羈押訊問時，則另供
    陳：「（朋友為何要將電話給你？）他有兩支電話，我說給
    我一支，他就給我，他叫『阿忠』，我在工地認識的，不熟
    。」云云（見本院九十八年度聲羈字第五八六號卷第三頁反
    面），再於九十八年九月七日檢察官訊問時供陳：「（潘榮
    忠所使用的ＮＯＫＩＡ手機是你從何處得來？）是我綽號『
    阿忠』的朋友給我的。」、「（『阿忠』的真實年籍？）我
    不知道啊。」、「（為何之前說手機是綽號『潘仔』給你的
    ？）對啊，『阿忠』姓潘。」云云（見同上偵查卷第二十三
    頁），嗣於本院審理時又改稱：「（被害人的財物是你竊取
    的？）我只有拿手機而已。我向朋友拿，朋友他跑了，當時
    他是跟我住在一起，我叫他『潘仔』或是『阿忠』。」云云
    。被告對於其所謂之友人綽號、如何認識、是否熟識及該人
    持有之手機數量等重要事項，供述前後明顯歧異矛盾，實已
    難遽信為真。況苟如被告所言，如附表編號一所示之手機，
    係「潘仔」或「阿忠」之友人行竊後所交付，惟被告與該友
    人既不熟識，又不知如何聯繫，焉有可能竊案發生後不到一
    個小時，被告即能持有該具手機而接獲甲○○之來電？益徵
    被告所辯上情，明顯悖於常情事理，顯係臨訟杜撰之虛詞，
    不足採信。
  (五)綜上所述，本案事證明確，被告犯行堪予認定。
二、核被告所為，係犯刑法第三百二十條第一項之竊盜罪。被告
    前因詐欺案件，經本院以九十六年度簡字第六０七九號判處
    有期徒刑五月確定，於九十七年八月二十日執行完畢之事實
    ，有臺灣高等法院被告全國前案紀錄表一份在卷可考，其受
    有期徒刑之執行完畢，五年內故意再犯本件有期徒刑以上之
    罪，為累犯，應依法加重其刑。爰審酌被告素行非端，其竊
    取財物後，復利用被害人之手機取得電話號碼，數次致電被
    害人及其母親、友人，使被害人非但蒙受財產損失，亦承受
    精神壓力，暨其犯罪之動機、目的、竊得之財物價值合計約
    二萬元，兼以否認犯罪之犯後態度等一切情狀，量處如主文
    所示之刑，並諭知易科罰金之折算標準。末查被告在本案僅
    有單一之竊盜行為，前未曾因犯竊盜罪或贓物罪而經法院判
    處罪刑，有臺灣高等法院被告前案紀錄表一份在卷可考，可
    見被告犯罪頻率非高，尚難認其有犯罪之習慣或因遊蕩或懶
    惰成習而犯罪；且保安處分中之強制工作，旨在對嚴重職業
    性犯罪及欠缺正確工作觀念或無正常工作因而犯罪者，強制
    其從事勞動，學習一技之長及正確之謀生觀念，使其日後重
    返社會，能適應社會生活，然上開措施亦含社會隔離、拘束
    身體自由之性質，其限制人民之權利，實與刑罰同，自應受
    比例原則之規範，使保安處分之宣告，與行為人所為行為之
    嚴重性、行為人所表現之危險性，及對行為人未來行為之期
    待性相當（最高法院九十一年度臺上字第四六二五號判決意
    旨參考），本院幾經審酌，綜合被告所表現之危險性及對其
    未來之期待性等情以觀，認宣告如主文所示之刑，已與被告
    犯行之處罰相當，況本院所宣告之刑期既未逾有期徒刑一年
    ，與竊盜犯贓物犯保安處分條例第二條第四項諭知強制工作
    之要件亦有未合，是以本案尚無依檢察官之聲請對被告諭知
    強制工作之必要，附此敘明。
貳、無罪部分：
一、公訴意旨另以：被告於九十八年一月二十四日同日上午九時
    三十九分三十八秒，使用甲○○所有、如附表編號三所示之
    0000000000號行動電話門號，傳送簡訊一則予他
    人，以此方式盜用前開電信設備通信，而獲得二元（原一點
    五元/ 通，取進位數）之不法利益。因認被告另涉犯電信法
    第五十六條第一項之以無線方式盜用他人電信設備通信罪嫌
    。
二、按犯罪事實應依證據認定之，無證據不得認定犯罪事實，又
    不能證明被告犯罪者，應諭知無罪之判決，刑事訴訟法第一
    百五十四條第二項、第三百零一條第一項分別定有明文。再
    者，認定犯罪事實所憑之證據，雖不以直接證據為限，間接
    證據亦包括在內，但是無論直接或間接證據，其為訴訟上之
    證明，須達於通常一般人均不致有所懷疑，而得確信其為真
    實之程度，始得據為有罪之認定，最高法院著有七十六年臺
    上字第四九八六號判例可資參照。又檢察官就被告犯罪事實
    ，應負舉證責任，並指出證明之方法，刑事訴訟法第一百六
    十一條第一項定有明文，因此，檢察官對於起訴之犯罪事實
    ，應負提出證據及說服之實質舉證責任，倘其所提出之證據
    ，不足為被告有罪之積極證明，或其闡明之證明方法，無從
    說服法官以形成被告有罪之心證，基於無罪推定之原則，自
    應為被告無罪判決之諭知（最高法院九十二年臺上字第一二
    八號判例意旨參照）。
三、公訴人認被告涉犯以無線方式盜用他人電信設備通信罪嫌，
    無非以0000000000號門號之通聯記錄一份，以及
    大眾電信股份有限公司九十八年十月十四日九十八眾總字第
    一三八號函文一紙（見九十八年度偵字第一一八三九號偵查
    卷第八十九頁，九十八年度偵緝字第二二六七號偵查卷第六
    十九頁），為其論述之依據。訊據被告堅詞否認有何檢察官
    此部分所指犯行，辯稱：伊並未使用0000000000
    號門號傳送簡訊等語。
四、經查，卷附之0000000000號通聯記錄及大眾電信
    股份有限公司前揭函文，僅能證明甲○○申請使用之000
    0000000號行動電話門號，於失竊後之九十八年一月
    二十四日上午九時三十九分三十八秒許，遭人發送簡訊一則
    ，因此產生通信費二元之客觀事實而已，對於究係何人傳送
    簡訊，尚乏證明力，即非認定被告犯盜用電信設備通信罪之
    適合證據。又包含附表所示三具手機、門號在內之甲○○財
    物，雖係被告下手竊取，惟被告竊得後轉賣或贈與他人，而
    由他人自行發送簡訊，衡情當屬可能，不能將此等有利於被
    告之合理懷疑逕予排除，而遽認定必係由被告盜用他人電信
    設備發送簡訊。
五、綜上所述，公訴人所舉證據既尚不足以證明被告有何以無線
    方式盜用他人電信設備通信，本院亦查無其他積極證據足認
    被告有公訴人所指之違反電信法犯行，不能證明被告犯罪，
    依法即應諭知被告此部分無罪之判決。
據上論斷，應依刑事訴訟法第二百九十九條第一項前段、第三百
零一條第一項，刑法第三百二十條第一項、第四十七條第一項、
第四十一條第一項，刑法施行法第一條之一，判決如主文。
本案經檢察官賴建如到庭執行職務
中    華    民    國    98    年    12    月    9     日
                  刑事第四庭  審判長法  官  樊季康
                                    法  官  徐子涵
                                    法  官  劉元斐
上列正本證明與原本無異。
如不服本判決，應於判決送達後10日內敘明上訴理由，向本院提
出上訴狀 (應附繕本) ，上訴於臺灣高等法院。其未敘述上訴理
由者，應於上訴期間屆滿後20日內向本院補提理由書「切勿逕送
上級法院」。
                                    書記官  張懿端
中    華    民    國    98    年    12    月    11    日
附錄本案論罪科刑所引法條
刑法第三百二十條
意圖為自己或第三人不法之所有，而竊取他人之動產者，為竊盜
罪，處五年以下有期徒刑、拘役或五百元以下罰金。
意圖為自己或第三人不法之利益，而竊佔他人之不動產者，依前
項之規定處斷。
前二項之未遂犯罰之。
附表
┌──┬─────────────┬───────────┬───────────┐
│編號│手機廠牌、型號及顏色      │手機序號              │內含之ＳＩＭ卡門號    │
├──┼─────────────┼───────────┼───────────┤
│一  │諾基亞廠牌５２００型號之橘│00000000000│0000000000  │
│    │白色手機                  │２０７１              │                      │
├──┼─────────────┼───────────┼───────────┤
│二  │ＨＶＡＷＥＩ廠牌Ｃ５０６型│Ｃ６７ＮＢＣ１５Ｃ０７│0000000000  │
│    │號之紅色手機              │０３６９８            │                      │
├──┼─────────────┼───────────┼───────────┤
│三  │粉紅色ＰＨＳ手機          │00000000000│0000000000  │
│    │                          │２４                  │                      │
└──┴─────────────┴───────────┴───────────┘


司法院資訊處製作；財團法人民間司法改革基金會備份。
